臺灣嘉義地方法院民事判決　93年度簡上字第66號
上訴人即附　　　乙○○
帶被上訴人
兼訴訟代理人　　甲○○
被上訴人即　　　丙○○
附帶上訴人　　　　　　　　街56巷20弄3號
訴訟代理人　　　陳重安
上列當事人間請求損害賠償事件，上訴人對於中華民國93年8月2
日本院嘉義簡易庭92年度嘉簡字第882號第一審判決提起上，被
上訴人並提起附帶上訴，於中華民國94年3月30日言詞辯論終結
，本院判決如下：
    主  文
原判決所命被上訴人給付之金額超過新臺幣參萬壹仟伍佰參拾伍
元部分，暨該部分訴訟費用之裁判均廢棄。
上開廢棄部分，上訴人在第一審之訴駁回。
其餘上訴及附帶上訴均駁回。
第一、二審訴訟費用，由被上訴人負擔四分之一、由上訴人乙○
○負擔四分之一，餘由上訴人甲○○負擔；附帶上訴部分，由被
上訴人負擔四分之三、餘由上訴人乙○○負擔。
    事實及理由
壹、上訴人於原審起訴主張：
一、被上訴人於民國92年9月10日凌晨1點45分許駕駛車號A5-392
    3號自小客車，沿嘉義縣朴子市○○路西向東行駛，途經該
    路與文化南路口時，未注意其行駛車道為支線道閃光紅燈號
    誌，而強行撞擊上訴人甲○○所駕駛之車號NL-7892號自小
    客車，致上訴人甲○○所駕車輛嚴重受損，該車輛為上訴人
    乙○○所有，爰依侵權行為請求被告賠償上訴人乙○○車輛
    修理費用新臺幣（下同）79,000元，賠償上訴人甲○○車子
    修復期間所增加上下班之交通費用21,600元，及因肇事當日
    所受驚嚇久未平復的精神慰撫金30,000元。並聲明：被上訴
    人應給付上訴人乙○○79,000元，及應給付上訴人甲○○51
    ,600元。
二、原審為上訴人部分勝訴，部分敗訴之判決，命（一）被上訴
    人應給付上訴人乙○○42,093元。（二）上訴人其餘之訴駁
    回。並上訴人乙○○上開勝訴部分得為假執行之宣告，並駁
    回上訴人其餘之訴及假執行之聲請。上訴人不服提起上訴，
    被上訴人並聲明：請求駁回上訴。並聲明：（一）上訴及起
    訴部分：(1)原審判決不利於上訴人之部分廢棄。(2)被上訴人
    應再給付上訴人乙○○36,907元，及應再給付上訴人甲○○
    51,600元。（二）對於附帶上訴之答辯部分：駁回附帶上訴
    。
貳、被上訴人則以：
一、上訴答辯部分：本件事故之發生，經送鑑定結果上訴人亦為
    肇事次因，上訴人主張應依過失相抵之規定，減輕賠償責任
    。又系爭車輛的修復期間應不逾5日，上訴人甲○○交通費
    用並無理由，且零件部分應該全部折舊，上訴人甲○○並未
    受傷，依法不得請求精神慰撫金。至於行政違規與民事損害
    賠償本兩不相涉，縱上訴人甲○○之行政違規處分因故撤銷
    ，亦無解於上訴人甲○○之民事過失責任。又雖車禍鑑定意
    見，上訴人均未到場陳述意見，惟專業之行車事故鑑定機關
    仍得根據現場事故跡證及當事人警方製作筆錄等做研判。上
    訴人認鑑定意見不足採云云，應有誤會。
二、附帶上訴部分：本件系爭小客車須予更換右前門、右前葉子
    板、右前戶錠、右前柱、右前門車側、右前葉子板車側及前
    檔玻璃等零件材料，乃至於其他諸如引擎、雨刷、座椅、烤
    漆板金所需之油漆等零件材料，在組裝、附合於汽車即主物
    前，本均各自具有獨立之價值，然一旦組裝、附合於汽車即
    主物，各該零件材料實際上均已成為汽車之一部分，且均構
    成汽車整體功能聯繫之一部分，無法各自分離而予單獨評價
    ，亦無予以單獨評價之必要，是修繕毀損之物而對零件材料
    以新品換舊品時須依物之使用年數予以折舊，始得謂係必要
    費用之主要理由，故本件更換系爭小客車零件材料之支出
    40,700元部分，自亦應隨同依系爭小客車之使用年數予以折
    舊。
三、綜上，聲明：(一)附帶上訴部分：1.原判決不利於附帶上訴
    人部分廢棄；2.右廢棄部分，附帶被上訴人在第一審之訴駁
    回。(二)答辯部分：駁回上訴。
參、本院之判斷：
一、上訴人主張因被上訴人之上開過失行為，致其車輛受損等情
    ；被上訴人則抗辯本件事故之發生，上訴人亦應負過失責任
    等語。經查：
（一）上開事實業據兩造於警訊中陳述明確，並有原審向嘉義縣
      警察局朴子分局調取之偵訊調查紀錄表、道路交通事故現
      場圖、調查報告表各1份、照片6幀附卷可稽（詳原審卷第
      18 至26頁）。上訴人甲○○於上開時間通行之朴子市○
      ○○路係屬幹線道，行車號誌為閃光黃燈，而被上訴人所
      行駛之四維路係屬支線道，行車號誌為閃光紅燈等情，為
      兩造所不爭執。查依上開調查報告表、現場照片所示，兩
      車發生事故之地點確係交岔路口甚明，則在無任何明顯嚴
      重影響被告視線之障礙物存在之情下，被上訴人駕車行經
      該處自應暫停讓幹線道車即上訴人所駕車輛先行，並注意
      車前狀況，察看前後、左右有無來往車輛始行通過；再者
      ，被上訴人自承當時車速40公里，有警訊筆錄可參（詳原
      審卷第19頁），顯然未減速慢行，且被上訴人車輛碰撞後
      ，竟是停放於路口東南側，而非及時煞停，更可證被上訴
      人當時車速很快，否則不至於在撞擊後向右前方滑行數公
      尺之遠。又事故發生時係被上訴人車輛保險桿左側撞擊上
      訴人車輛右前門，有車損照片可參（詳原審卷第26頁），
      且據被上訴人於警訊時陳述明確（詳原審卷第19頁），可
      見碰撞發生時，是被上訴人車輛前方，撞擊上訴人甲○○
      所駕車輛右側，被上訴人確實未注意車前狀況無疑。按汽
      車行駛至交岔路口，其行進、轉彎，應遵守燈光號誌；又
      閃光紅燈表示「停車再開」，車輛應減速接近，先停止於
      交岔路口前，讓幹道車優先通行後認為安全時，方得續行
      。道路交通安全規則第102條、道路交通標誌標線號誌設
      置規則第211條第1項第2款定有明文。若被上訴人當時確
      有暫停讓幹線道之上訴人甲○○所駕車輛先行，並注意車
      前狀況，則以該處之視野，理應有足夠的安全反應距離察
      見，並有足夠的時間採取必要之安全避撞措施，以防止本
      件車禍之發生。
（二）又被上訴人抗辯上訴人甲○○亦有過失等情。按閃光黃燈
      表示「警告」，車輛應減速接近，注意安全，小心通過，
      道路交通標誌標線號誌設置規則第211條第1項第1款亦有
      明定。查上訴人甲○○所駕之車輛雖有優先通行權，但該
      路口為閃光黃燈，故行駛時應減速慢行，注意安全，小心
      通過。而上訴人車輛受損處為右前車門，而非車輛後側，
      顯然上訴人甲○○並非已通過路口後，才遭被上訴人撞擊
      。若事發當時，上訴人甲○○有確實減速慢行，並注意被
      上訴人車輛行駛狀況，及早停車等待被上訴人車輛通過，
      亦不至於發生本件事故，是上訴人甲○○對於本件事故之
      發生，確實亦有過失。但其過失程度與被上訴人未減速又
      未暫停讓上訴人甲○○車輛先行之過失相較，應較輕微。
（三）況本案經送請臺灣省嘉雲區車輛行車事故鑑定委員會及臺
      灣省車輛行車事故覆議鑑定委員會鑑定，亦認：「一、丙
      ○○駕駛自小客車，夜間行經閃光紅燈號誌交岔路口，支
      線車未暫停讓幹線道車先行，為肇事主因。二、甲○○駕
      駛自小客車夜間行經閃光黃燈號誌岔路口，未減速接近，
      小心通過，為肇事次因。」等語，有該委員會93年3月23
      日嘉鑑字第930290號及臺灣省車輛行車事故覆議鑑定委員
      會93年6月17日府覆議字第9310431號鑑定意見書各乙份可
      參。是本件事故之發生，被上訴人應負主要之過失責任，
      然上訴人甲○○亦有過失。
（四）至上訴人主張：原審判決所根據之臺灣省嘉雲區行車事故
      鑑定委員會及臺灣省車輛行車事故覆議鑑定委員會之鑑定
      報告，違反「車輛行車事故鑑定及覆議作業辦法」第6條
      及第14條之規定，未通知上訴人列席，故上開鑑定報告不
      能作為判決之依據；且事故發生後接獲嘉義縣警察局交通
      大隊所開立之違規單，經上訴人王明易前往交通大隊申訴
      時，業經承辦人員說明該罰單係因疏失所開立，並亦向上
      訴人道歉，證明上訴人甲○○於事故發生時並未違反交通
      規則，故應無過失云云。惟按車輛行車事故鑑定及覆議作
      業辦法第6條第1項、第2項固規定：鑑定委員會舉行鑑定
      會議時，應書面通知當事人列席。開會時主席及委員應態
      度和藹，並給予當事人以充分陳述之機會。同辦法第13條
      第4項並規定：覆議會議以書面審查為原則，必要時得通
      知第六條第一項所訂列席人員列席說明，並給予充分陳述
      之機會。查本件鑑定意見書中已載明，肇事分析之佐證資
      料，係依警繪圖、兩車行車位置、上訴人王明易、被上訴
      人及訴外人詹玉麗之警訊筆錄與二車車損照片等研判所得
      ，雖無上訴人陳述意見之資料，惟鑑定委員若依現存資料
      已足以判斷肇事原因及責任歸屬時，當事人雖未列席，亦
      不能據此即指摘鑑定意見不可採。況臺灣嘉雲省區車輛行
      車事故鑑定委員會及臺灣省車輛行車事故鑑定覆議委員會
      之鑑定意見，僅判決參考資料之一，法院應詳酌卷內全部
      證據資料，資為判斷之基礎，而非以該鑑定意見為唯一論
      據，其所為之證據取捨及證明力之判斷，亦應依經驗法則
      及論理法則。而就本件事故上訴人王明易有過失之情，已
      如前述。是上訴人指稱上開鑑定意見不足採云云，為無理
      由。
（五）上訴人復主張：上訴人王明易所駕駛自小客車已經遵守閃
      光黃燈號誌停止在道路中央，係被上訴人未暫停而導致事
      故之發生，而認有信賴原則之適用云云。按汽車駕駛人對
      於防止危險發生之相關交通法令之規定，業已遵守，並盡
      相當之注意義務，以防止危險發生，始可信賴他人亦能遵
      守交通規則並盡同等注意義務。若因此而發生交通事故，
      方得以信賴原則為由免除過失責任。最高法院著有84年台
      上字第5360號判例可資參照。查上訴人甲○○駕駛車輛，
      未遵守道路交通安全規則第102條第1項第1款及道路交通
      標誌標線號誌設置規則第211條第1項第1款規定，已如前
      述，其疏未遵守車輛應減速接近，注意安全，小心通過之
      義務，致肇本件事端，自不得援引信賴原則，以免除其過
      失責任。是上訴人主張其無過失云云，委無可採。
二、按因故意或過失，不法侵害他人之權利者，負損害賠償責任
    。汽車、機車或其他非依軌道行駛之動力交通車輛，在使用
    中加損害於他人者，駕駛人應賠償因此所生之損害。不法侵
    害他人之身體、健康、名譽或自由者，被害人雖非財產上之
    損害，亦得請求賠償相當之金額。民法第184條第1項前段、
    第191條之2前段、第195條分別定有明文。茲就原告請求之
    項目及金額，核列如下：
（一）汽車修理費用部分：系爭車輛為上訴人乙○○所有，有行
      車執照附卷可查（詳原審卷第36頁）。上訴人主張支出修
      復費用為79,000元等情，亦有估價單可參（詳原審卷第43
      頁背面至46頁），且經原審向允成汽車專業修理廠查明屬
      實（詳原審卷第72至75頁（，堪認是上訴人實際支出之修
      理費用。惟按不法毀損他人之物者，被害人得請求賠償其
      物因毀損所減少之價額，民法第196條定有明文。又所謂
      其物因毀損所減少之價額，得以修復費用為估定之標準且
      修復費用以必要者為限，如修理材料以新品換舊品，應予
      折舊（最高法院77年台上第1306號判決、77年5月17日77
      年度第9次民事庭會議決議可資參照）。查上訴人支出之
      汽車修理費共計79,000元，零件部分為40,700元，工資部
      分為38,300元，有估價單可參。而上訴人之自小客車係78
      年10月出廠，有前揭行車執照可稽，至92年9月10日本件
      事故發生時，已使用14年，而該車之修理，既以新零件更
      換被撞毀之舊零件，自應將可增加全車效用或延長期使用
      年限之零件折舊予以扣除。其中前擋玻璃（金額3,800元
      ），依其屬性，只有堪用與不堪用之問題，並無新品或舊
      品間差價之問題，上訴人將自小客車送修，目的在回復車
      輛之價值，不在回復玻璃之價值，而毀損車輛之擋風玻璃
      ，造成之損害為車輛整體效用之損壞，亦非單純玻璃之損
      壞。因此該車修復後，並不因換裝新玻璃而提高價值，只
      會因車輛曾經毀損而減低價值，自無受有利益應當折舊之
      問題。其餘零件費用36,900元（其中右前門總成8,500元
      、右前葉子板1,800元、右前戶錠2,500元、右前柱3,500
      元、右前門車側1,200元、右前葉子板車側600元、右前門
      後鈕700元、水槽飾條1,800元、右前戶錠飾條800元、右
      前門升降機2,100元、右戶錠飾板1,500元、右前門六角鎖
      800元、右前門中控鎖1,200元、右前避震器1,800元、右
      前三角架1,800元、右前轉動軸2,500元、右前方向機隋桿
      1,600元、平稜桿2,200元），應予折舊，按行政院所頒佈
      固定資產耐用年數表第2類第3項規定，小客車之耐用年數
      為5年，上訴人所有系爭車輛已逾耐用年限，故該部分零
      件僅餘殘值6,150元【36,900÷（5＋1）＝6,150】，折舊
      之金額為30,750元（36,900-6,150＝30,750），則扣除折
      舊後，上訴人得請求之此部分零件金額為6,150元（36,90
      0-30,750＝6,150），加計不應折舊之前擋玻璃金額3,800
      元，連同工資35,100元，合計損害額為45,050元。原審就
      右前門總成、右前葉子板、右前戶錠元、右前柱元、右前
      門車側、右前葉子板車側等零件未予計算折舊，自有未合
      。
（二）交通費用部分：上訴人甲○○主張因系爭車輛修復期間，
      無車可用，故需支出交通費用21,600元云云。惟查，上訴
      人甲○○未能提出其支出交通費用之相關收據為證。且其
      主張其每日使用系爭車輛來回臺南縣新營市住家與雲林縣
      麥寮台塑石化公司云云；然經原審向該公司查詢上訴人甲
      ○○是否配住宿舍，該公司以93年1月13日（93）麥總字
      第137號函覆稱：「‥：甲○○91年4月25日申請進住宿舍
      ，經安排住所本公司廠外豐榮社區G195室。」等語（詳原
      審卷第42頁），故上訴人甲○○既已聲請配住宿舍，其是
      否每日返回新營家中，亦有可疑。況上訴人甲○○於本院
      92年12月31日調解時先表示：「（交通費用總金額21,600
      元如何計算？）每天小巴士要坐600元，再加上來回計程
      車200元，一天車資800元，乘以27天。」等語（詳原審卷
      第30頁），復於原審提示上開回函後表示：「我不是每天
      住宿舍，我還是會回新營。而且宿舍距離工廠有11公里。
      （從宿舍如何去工廠？）請同事載，或是叫計程車，計程
      車一趟200元。」等語（詳原審卷第52頁），前後所述不
      一。且上訴人甲○○若確實搭乘27日小巴士上班，每日車
      資達600元，豈有可能未能留下任何票根收據？再者，若
      上訴人甲○○每日需花費800元（含計程車資200元）車資
      ，由新營至麥寮上班，則一個月交通費用將高達20,000元
      以上，亦難以想像，上訴人甲○○會確實花費如此高額之
      交通成本。是上訴人此部分損害，未能提出證據加以證明
      ，為無理由，應予駁回。
（三）精神慰撫金部分：依上開法條所示，身體、健康、名譽或
      自由受損者，始得請求精神慰撫金。查上訴人甲○○並未
      因本件車禍受傷，已據其陳述明確，其主張遭受驚嚇，請
      求精神慰撫金30,000元云云，於法無據，不應准許。
三、再按損害之發生或擴大，被害人與有過失者，法院得減輕賠
    償金額，或免除之；前項之規定，於被害人之代理人或使用
    人與有過失者，準用之，民法第217條第1項、第3項分別定
    有明文。此規定之目的在謀求加害人與被害人間之公平，倘
    受害人於事故之發生亦有過失時，由加害人負全部賠償責任
    ，為免失諸過苛。爰審酌上訴人甲○○所駕車輛當時行經閃
    光黃燈路口，未減速慢行，注意安全，小心通過；被上訴人
    則未讓行駛於幹線道上之上訴人甲○○車輛先行且未注意車
    前狀況等一切情狀，認上訴人甲○○與有過失程度為百分之
    三十，被上訴人之過失程度為百分之七十。又上訴人乙○○
    為上訴人甲○○之母，將系爭車輛交予上訴人甲○○使用，
    是上訴人甲○○為上訴人乙○○之使用人，揆諸首開規定，
    其過失視同上訴人乙○○之過失，並按其過失比例酌減賠償
    金。依此計算，被上訴人應賠償原告之金額為31,535元（
    45,050×70﹪＝31,535）。從而，上訴人乙○○本於侵權行
    為損害賠償請求權之法律關係，得請求被上訴人給付31,535
    元。
四、綜上所述，上訴人乙○○因本件事故得向被上訴人請求賠償
    之損害為31,535元，則原審就上訴人請求被上訴人賠償逾
    31,535元部分，為被上訴人敗訴之判決並為假執行之宣告，
    自有未洽。上訴人上訴意旨請求原審判決不利於上訴人之部
    分廢棄，與被上訴人應再給付上訴人乙○○36,907元，及應
    再給付上訴人甲○○51,600元，為無理由。至原審判命上訴
    人賠償31,535元內部分，既在上開上訴人得請求賠償範圍內
    ，原判決判命被上訴人給付，並依民事訴訟法第389條第1項
    為假執行宣告，核無違誤。又被上訴人即附帶上訴人主張右
    前門總成、右前葉子板、右前戶錠、右前柱、右前門車側、
    右前葉子板車側等零件均應予計算折舊，為有理由，應予准
    許，乃原判決就此部分為附帶上訴人敗訴之判決，自有未洽
    。附帶上訴人就此部分指摘原判決不當，求予廢棄改判，為
    有理由。至於附帶上訴其餘部分（即前擋玻璃之零件亦應折
    舊），附帶上訴人之請求為無理由，原審為其敗訴之判決，
    並無違誤，附帶上訴人就此部分所為之附帶上訴，為無理由
    ，應予駁回其附帶上訴。
五、本件事證已明，兩造其餘攻擊防禦方法於判決結果並無影響
    ，爰不一一論列。
六、結論：本件上訴為無理由，被上訴人之附帶上訴為一部有理
    由，一部無理由，依民事訴訟法第436條之1第3項、第449條
    第1項、第450條、第78條、第79條、第85條第1項，判決如
    主文。
中　　華　　民　　國　　94　　年　　4 　　月　　13　　日
                  臺灣嘉義地方法院民事第二庭
                      審判長  法  官  甘大空
                              法  官  蕭道隆
                              法  官  張育彰
以上正本係照原本作成。
本判決不得上訴。
中　　華　　民　　國　　94　　年　　4　　 月　　15　　日
                              書記官　林育興
